【裁判字號】    95,勞訴,2
【裁判日期】    950630
【裁判案由】    確認僱傭關係存在等
【裁判全文】
臺灣臺北地方法院民事判決               95年度勞訴字第2號
原      告  丙○○
訴訟代理人  張獻村律師
被      告  中華快遞股份有限公司
                      大樓後棟.
法定代理人  乙○○
訴訟代理人  莊勝榮律師
            蕭相國律師
            李  旦律師
            江俊賢律師
上列當事人間請求確認僱傭關係存在等事件，經本院於民國95年
6月14日言詞辯論終結，判決如下：
    主      文
原告之訴及假執行之聲請均駁回。
訴訟費用由原告負擔。
    事實及理由
一、本件原告起訴主張：
（一）其自民國92年5月16日起受僱被告公司擔任會計助理，嗣
      於同年10月1日調升財務部會計主任，兼任前董事長甲○
      ○秘書，每月工資新台幣（下同）50,000元，負責處理被
      告公司帳務，兼辦銀行快遞及兩岸快遞等業務，向依被告
      公司規定及前董事長甲○○之指示工作。詎被告公司於94
      年7月12日以其監察人於94年6月8日查核公司帳冊時，發
      現原告自93年1月起至11月止連續持原告住處電信費收據
      向被告公司請領繳納ADSL月租費，用以支付原告住處電信
      費用，復利用製作員工薪資表時，擅自對特定員工（指員
      工王贊評）調薪圖利他人，違反被告公司工作規則第48
      條第7項（二）營私舞弊、貪污瀆職及圖利他人，及原告
      在辦公室嗆聲「跟總經理槓定」等語恐嚇威脅總經理王中
      西，違反被告公司工作規則第48條第2項規定，於94年7月
      11日依勞動基準法（下稱勞基法）第12條第1項第4款「違
      反勞動契約或工作規則情節重大者」之規定，不經預告解
      僱原告，並於94年7月12日生效，原告因而去職。
（二）原告於92年底因公司帳務工作繁忙，常於下班後獨自留在
      公司處理帳務，前董事長甲○○知悉後，為使原告因應公
      務之需，准許原告將公司帳務資料攜回住處，並在住處加
      裝ADSL網路處理公司業務，所需費用由公司負擔。原告即
      依其指示於93年1月以原告住處使用之00000000號電話向
      訴外人中華電信股份有限公司（下稱中華電信公司）申請
      接裝ADSL，且該ADSL網路使用至同年11月即停止租用，其
      間月租費等費用均依規定按月以財務部名義向被告公司請
      款支付，並將請領上開費用之申請單、請款單及前開電話
      之電信費收據檢附於被告公司現金支出傳票，呈請總經理
      王中西審核批准後始歸檔，原告並非擅自以上開私人電話
      之電信費收據向被告公司請款。又被告公司員工薪資表固
      由原告負責製作，但原告僅依員工每月應領薪資製作完成
      後呈請總經理及董事長審核批示，並無調整員工薪資之權
      責。至員工王贊評於93年7月應領薪資為新台幣（下同）
      31,000元，因工作疏失遭公司記小過乙次，依規定應自次
      月（八月）起降薪1,000元部分，惟王贊評以其遭公司懲
      處係受同事牽累不服，提出申訴，前董事長甲○○了解情
      況後指示原告免予降薪，並自93年8月起為王贊評調薪
      1,000 元為32,000元，原告即依其指示於製作93年8月薪
      資表時，於表上記載王贊評應領薪資為32.000元，並將薪
      資表呈請總經理王中西及前董事長甲○○審核批示。又原
      告製作之薪資表於93年2月將高文宏薪資自27,000元調升
      為31,000元，亦依甲○○董事長之指示。原告製作之薪資
      表於94年6月將高文宏每月薪資自34,000元調升為36,000
      元，係因電腦錯誤。原告製作薪資表於94年5月將丁○○
      薪資提前一個月調薪資為33,000元，係依董事長、總經理
      及人事室意見。另原告處理前董事長甲○○之薪資時，係
      依甲○○指示而未扣除其全民健康保險費。又原告於被告
      公司處理本案期間，並無在自己辦公室嗆聲「她（我）跟
      總經理槓定」等語，況徵諸被告所指前開字義，至多亦僅
      顯示原告就本案問題與總經理王中西有意見上之爭執，與
      恐嚇須以使人生畏佈心之目的，通知其將加害之旨於他人
      之情形不符，要難謂為恐嚇話語，自無恐嚇威脅總經理王
      中西可言。
（三）縱認原告有違反工作規則或勞動契約之情事，但依勞基法
      第12條第2項規定被告應自知悉其情形之日起30日內為終
      止契約之表示。被告所指原告以住處電信費收據向其請領
      繳納財務部ADSL 網路月租費，用以支付原告住處之電信
      費部分，被告於93年1月19日前董事長甲○○及總經理王
      中西分別審核批准申請單、請款單及現金支出傳票時，即
      已知悉。縱以公司監察人於94年6月8日查核公司帳冊時發
      覺上情，被告亦於當日即已知悉。另被告所指原告利用製
      作員工薪資表時，擅自對特定員工調薪圖利他人部分，被
      告於93年9月2日前董事長甲○○及總經理王中西審核批示
      93年8月份薪資表時，亦已知悉，則被告遲至94年7月11日
      始公告不經預告解僱原告，並於翌日生效，顯已逾越前開
      法律規定之30日解僱期間。另在調解或仲裁期間，資方不
      得因該勞資爭議事件而歇業、停工、終止勞動契約或為其
      他不利於勞工之行為，勞資爭議處理法第7條定有明文。
      原告於94年7月6日就本件勞資爭議向主管機關台北市政府
      勞工局申訴請求協調，依前開規定，被告不得在調解期間
      之94年7月12日終止兩造勞動契約解僱原告。故被告上開
      終止並不合法，兩造間僱傭關係仍然存在。
（四）兩造間僱傭契約既未終止，原告自得基於僱傭之法律關係
      請求被告給付原告自94年7月1日起算至兩造僱傭關係終止
      時止之薪資。而原告每月薪資為50,000元，次月5日領薪
      ，被告除已給付原告94年7月薪資18,600元，尚應給付餘
      薪31,400元外，應自94年8月1日起至兩造僱傭關係終止時
      止，按月給付原告50,000元，各該月應給付之金額，並自
      各該月之次月6日起至清償日止，按週年利率5%計算之利
      息。原告既未違反被告公司工作規則第48條第2項及第7項
      之規定，被告竟在其營業所及所屬台中、高雄分公司，將
      前開不實之事由公告並解僱原告，嚴重貶損原告之品德、
      聲譽及社會一般評價，被告之行為顯已嚴重侵害原告之名
      譽權，使原告深感痛苦。且原告擔任被告公司財務部主任
      ，扶養三名年幼子女，遭非法解僱後，生活頓陷困境，被
      告則係營利事業單位，經濟狀況良好，原告自得依前開法
      律規定請求被告給付原告非財產上之損害1,000,000元，
      並在聯合報、中國時報、自由時報各刊頭版頭以WORD文書
      製作十號字體刊登本判決書「綜上所述」乙段乙次，以回
      復原告之名譽等情。爰聲明求為：1、確認原告與被告間
      僱傭關係存在；2、被告應自94年7月1日起算至兩造間僱
      傭關係終止時止，除94年7月應給付原告31,400元外，並
      應自94年8月1日起按月給付原告50,000元，各該月應給付
      之金額並應自各該月之次月6日起至清償日止，按週年利
      率5%計算之利息；3、被告應給付原告1,000.000元，及自
      起訴狀繕本送達翌日起至清償日止，按週年利率5%計算之
      利息。4、被告應在聯合報、中國時報、自由時報頭版頭
      以WORD 文書製作十號字體刊登本判決書綜上所述乙段乙
      次；5、上開第二項、第三項之請求，原告願供擔保，請
      准宣告假執行。
二、被告則以：
（一）被告前任董事長甲○○到職後，將被告公司之帳務事務員
      、會計、出納合併為財務部，由原告擔任主任，原告主要
      工作內容為帳務覆核，每3個月彙總兩處月報表，製作每
      季財務報表，每月5日製作員工薪資表，工作並未忙碌至
      必須帶回家處理，且被告公司之帳務及財務均屬機密，依
      常理原告不可能將帳務報表帶回家，故依原告工作性質其
      毋庸在家中裝設ADSL。惟原告竟以管理部名義申請裝設
      ADSL，且裝機地點係在其父親訴外人高正益家中，且自93
      年1月至11月之每月月租費均由被告公司支付。被告公司
      於93年6月23日召集股東常會經監察人提出後，被告公司
      始知悉原告此項背信行為。原告行為已違反被告公司工作
      規則第48條規定，被告自得於94年7月11日終止系爭勞動
      契約。原告雖稱監察人於94年6月8日查核時已知悉，惟6
      月8日尚在調查階段，6月24日原告提出簽呈說明，6月23
      日股東常會時始確認原告所為違反工作規則圖利自己事涉
      背信，故被告於94年7月11日公告解僱未逾30日。
（二）再訴外人王贊評為原告丈夫之表兄弟，其於93年7月遭記
      小過乙次，依公司工作規則第79條及50條規定應降職降薪
      ，王贊評於93年7月薪資計31,000元，但原告未調降其薪
      資，反而在同年8月份調升為32,000元，但原告並無調整
      薪資之職權，完全無視公司制度之存在。又高文宏為丙○
      ○之小叔，與王贊評分別於92年12月10日及同年12月12日
      進入公司，起薪均為27,000元，分別至93 年3月10日及3
      月12日始試用屆滿，但原告利用製作員工薪資表之便，於
      93年2月私自調薪兩人均為31000元。原告又於94年7月5日
      製作6月份薪資表，私自對其小叔（高文宏）調薪2,000元
      （5月份薪資34,000元），經糾正後更正。嗣發現資訊專
      員丁○○被提前於試用期間未滿即調薪。原告濫權不遵守
      公司制度，被告公司依公司工作規則第48條第3款之 (2)
      後段予以解雇，未逾30日期間。原告知悉被告公司董事長
      之全民健康保險費應由董事長薪資中扣除，但原告卻未依
      被告公司人事專員製作扣款統計表扣繳前董事長甲○○應
      繳納之3,986元，仍然支付被告公司前董事長甲○○
      160,000元，違反被告公司規定。原告於94年6月27日在辦
      公室向丁○○表示「我跟總經理槓上了」，依上開工作規
      則對公司高層、主管實施恐嚇或重大侮辱之行為。
（三）原告於94年7月6日向台北市政府勞工局（下稱勞工局）申
      訴協調（非調解），勞工局於同年7月11日發文，被告公
      司於94年7月15日，迄原告請求調解，勞工局於同年9月15
      日發文，被告公司於94年9月20日收文，調解日為同年9月
      29日，原告未到場。故被告並無在調解期間解僱原告之情
      事。又原告係因違反工作規則而遭解僱，被告並無不法侵
      害其權利，其依民法第195條請求名譽損害其登報道歉乙
      節，並無理由。
三、經查被告係經營航空貨運承攬業、汽車貨運業業，有公司及
    分公司基本資料查詢單附卷可查。故被告係屬依勞基法第3
    條第1項第3款規定應自73年8月1日起適用勞基法之行業。原
    告受僱被告擔任管理部主任，係在被告指揮監督下提供勞務
    ，為兩造所不爭，故兩造間系爭僱傭契約係屬勞基法第2條
    第6款規定之勞動契約而有勞基法規定之適用（最高法院89
    年度台上字第1301號判決要旨參照）。先予敘明。
四、本件經兩造協議，整理爭執點及不爭執點如下（見本院卷二
    第345頁至第346頁）：
（一）不爭執
   1、原告自92年5月16日受僱被告公司擔任會計助理，於同年
      10月1日調升為財務部會計主任，兼任前董事長甲○○秘
      書，負責處理被告公司帳務、兼辦銀行快遞及兩岸快遞業
      務。被告於94年7月11日終止兩造僱傭契約，並自翌日生
      效。被告公司並無秘書編制。
   2、原告每月薪資50,000元，於次月5日付上個月薪資。被告
      已付94年7月薪資計18,600元，自94年8月1日起之薪資則
      均未給付。
   3、原告自93年1月起至同年11月止連續持原告住處（台北市
      ○○○○街83巷16號9樓）電信費收據向被告公司請領財
      務部ADSL月租費。
   4、原告製作之薪資單於93年8月將訴外人高文宏及王贊評之
      薪資加調1000元成為32000元。
   5、原告於94年7月6日向勞工局申請協調，被告公司於94年7
      月15日收到協調通知單。
   6、原告製作之薪資表於93年8月將王贊評加調1,000元成為
      32,000元、於93年2月將高文宏調薪及王讚評自27,000元
      調為31,000元。94年6月調高文宏薪資，由34,000元調為
      36,000元。94年5月將丁○○薪資調為33,000元，提前1個
      月加薪。
（二）爭執點；
   1、被告公司前任董事長甲○○是否同意原告住家裝設ADSL，
      並由被告公司付費？
   2、原告於93年1月11月在家中裝設ADSL是否為處理前任董事
      長甲○○之私人事務？抑或為處理公司事務？
   3、原告製作之薪資單於93年8月將王贊評每月薪資加調1,000
      元成為32,000元、於93年2月將高文宏及王贊評每月薪資
      自27,000元調為31,000元，是否依前任董事長甲○○之指
      示？94年6月將高文宏每月薪資，自34,000元調為36,000
      元，是否係因電腦檔案發生錯誤所致？94年5月將丁○○
      薪資調為33,000元，提前一個月加薪，是否依董事長及總
      經理之指示？
   4、原告是否知悉甲○○應繳納健保費3,986元？
   5、原告是否有在辦公室表示：「我跟總經理槓定」？
   6、被告於94年7月12日終止系爭勞動契約，是否已逾三十日
      之除斥期間？被告是否於94年6月8日即已知悉原告有違反
      工作規則情節重大之情事？
   7、被告以原告以私人電信費用收據向被告公司請款、及圖利
      特定員工之行為，違反被告公司工作規則第48條第7項之
      （二）前段營私舞弊、貪污瀆職及圖利他人，終止系爭勞
      動契約，是否有故意或過失侵害原告名譽之行為？
   8、原告於94年7月6日向勞工局所申請者為調解或協調？
五、經查：
（一）按勞工違反勞動契約或工作規則，情節重大者，雇主得不
      經預告終止契約，勞基法第12條第1項第4款定有明文。所
      謂重大，參酌雇主為維護企業內部秩序，對於不守紀律之
      公司勞工得以懲處，而懲戒手段中，以懲戒解僱終止勞雇
      雙方之勞動契約關係所導致之後果最為嚴重，當屬憲法保
      障工作權之核心範圍，因此在期待雇主之範圍內，捨解僱
      而採用對勞工權益影響較輕之措施，應符合憲法保障工作
      權之價值。故判斷勞工違反工作規則之程度，應依社會一
      般通念，依事業之性質與需要，判斷該勞工違反勞動契約
      或工作規則之行為，其影響雇主對事業統制權及企業秩序
      之程度，是否已達期待雇主繼續勞動契約甚至僅至預告期
      間均已不能期待之狀況。
（二）查原告擔任管理部主管乙職，工作職責包括製作被告公司
      員工之薪資表，已如前述，而依被告公司工作規則第25條
      規定，調整被告公司員工薪資係屬總經理之權限，為兩造
      所不爭，並有工作規則乙份附卷可參（見本院卷一第103
      頁）。再依原告製作之薪資表所載，訴外人高文宏及王贊
      評93年2月薪資均自每月27,000元調升為31,000元，已如
      前述。又訴外人高文宏及王贊評於93年12月10日及同年12
      月12日起分別受僱被告公司，試用起薪均為每月27,000元
      ，應於93年3月10日及同年3月12日始試用期滿，有適用員
      工考核表及93年1月薪資表附卷可查附卷可查（見本院卷
      一第47頁及本院94年度北勞調字第192號卷第61頁），並
      為兩造所不爭。故訴外人高文宏及王贊評於試用期間內分
      別調薪4,000元。原告雖主張上開調薪是依前任董事長甲
      ○○之指示，惟證人甲○○到場證稱：「高文宏部分我就
      不清楚」（見本院卷一第31頁），自難認高文宏上開加薪
      是依甲○○之指示。再訴外人高文宏及王贊評之試用員工
      考核表在複評欄均僅記載：「92.12.22華進人字第21號記
      功一次，發獎金二千元」（見本院卷一第47頁及第45頁）
      ，並無加薪4,000元之核示。又證人即被告公司前任董事
      長甲○○到場證稱：「93年2 月，過年前我會全面性的調
      薪，不是針對他一個人，依照年度表現有加有減」（見本
      院卷一第31頁），故被告公司於93年2月份雖有對公司員
      工之薪給為全面性之調整，但有加有減，並非全部均予調
      薪。而依被告公司提出之薪資比較表（見本院卷一第104
      頁至第105頁），於備註欄記載：「2、*為93年1月再行調
      整。3、v為93年1月依據個別表現作調整」，但高文宏及
      王贊評並未列在上開薪資比較表名冊內，堪認高文宏及王
      贊評非屬被告公司93年2月核准調升薪資之列。足認原告
      於93年2月未經被告公司總經理指示，即逕予將高文宏及
      王贊評之每月薪資自27,000元調整為31,000元。
（三）原告又主張其所造具之員工薪資表均經總經理及董事長核
      章，如該薪資表有誤，總經理及董事長應立即糾正，原告
      製作之上開薪資表既未經糾正，可見並無錯誤云云。查被
      告公司之薪資表於原告製表後，固經總經理及董事長核章
      （見本院94年度北勞調字第192號卷第61頁至第64頁及本
      院卷二第299頁至第301頁），但依上開員工薪資表所載，
      被告公司員工約有八十餘人，另證人甲○○亦證稱：被告
      公司員工約一百人上下（見本院卷一第31頁）等語，而擔
      任被告公司董事長者，其業務內容包括主持董事會及參與
      擬定公司重大營業決策（公司法第208條及第193條規定參
      照），擔任總經理者則必須在公司章程或契約規定授權範
      圍內，為公司管理事務及簽名（公司法第31條規定參照）
      ，衡情被告公司總經理及董事長應不可能記憶每位員工之
      薪資，而可知悉各該員工之薪資與上個月薪資相較是否有
      所增減。此由證人甲○○雖有在被告公司員工薪資表上簽
      名，但對於訴外人王文宏之薪資部分，仍證稱：「高文宏
      部分我就不清楚」（見本院卷一第31頁）即為可知，另證
      人即被告公司主辦會計戊○○亦到場證稱：「（原告：我
      們每個職員包括董事長的薪資應發、實付多少，都需要經
      過總經理批核。）是這要沒有錯，但是總經理不可能一一
      去審核內容，應該是誰製表誰去負責」（見本院卷二第
      318 頁），尚不能以原告製作之薪資表均經被告公司董事
      長及總經理核准，即可推認原告利用其造具薪資表之機會
      ，逕自對各該員工薪資之調整，均經被告公司董事長及總
      經理之同意。原告又稱被告公司總經理已於94年6月薪資
      表上記載請會計及出納確認高文宏94年6月份薪資額是否
      有誤，可見總經理確有實質審核原告製作之薪資表云云。
      然查，原告係於94年7月間始製作被告公司人員94年6月份
      薪資表，此觀被告公司94年6月份薪資表上記載之製作日
      期即明（見本院94年度北勞調字第192號卷第63頁），然
      被告公司94年6月22日召開之94年度股東常會上，監察人
      已依其94年6月8日之查核資料，就原告以其私人電信費用
      向被告公司請款乙節提出異議，有被告公司94年6月30日
      （94）華遞字第58號函及後附股東常會議事錄附卷可查（
      見本院94年度北勞調字第192號卷第49頁至第53頁），並
      為原告所不爭，則被告公司總經理斯時應已對原告是否能
      忠實履行義務產生質疑，自會特別注意原告製作之薪資表
      並要求相關人員核對。惟不能以被告公司總經理在原告製
      作之94年6月份薪資表上之記載，即可認定被告公司總經
      理對原告所製作之每月薪資表始終均有一一核對。原告此
      部分主張，自無可取。
（四）又查原告於製作94年5月薪資表時，將調訴外人丁○○之
      每月薪資自30,000元調整為33,000元，而丁○○於94年2
      月14日始為到職，並於同年5月14日試用期滿，有被告公
      司試用人員考核表附卷可查（見本院卷一第48頁及卷二第
      269頁），並為兩造所不爭，故原告於丁○○試用期間內
      即調升訴外人丁○○之每月薪資。原告雖云其是依人事部
      門之建議給予丁○○加薪。然觀之丁○○上開試用人員考
      核表，其上記載「人事部門敘薪建議」，且在人事部門敘
      薪建議欄之上尚有副理總評、總經理及董事長核准欄，足
      見人事部門對於被告公司人員之薪資調整，僅有建議權，
      並無決定權，原告當無由僅依人事部門之敘薪建議，即自
      94年5月1日給予丁○○提前調漲每月薪資為33,000元。況
      人事部門在丁○○上開試用人員考核表上雖記載；「張員
      起薪為30000元建議自94.5.1日起調整為33000元」，然總
      經理在上開試用人員考核表已記載：「擬按（）意見」
      、「依工作規則一律試用三個月為求一致，試用仍已滿
      三個後到期晉級。2、表現稱職同意晉三級」，董事長則
      批示「如總經理所擬」，足認被告公司總經理及董事長並
      不同意人事部門所為在丁○○試用期間內於94年5月1日起
      調升薪資之建議，惟原告仍逕將丁○○之薪資自94年5月
      起調整為每月33,000元，足認原告已經違反其依兩造間僱
      傭契約應履行之忠實義務。原告雖主張其疏忽未看到總經
      理之批示云云。然如前述，由上開丁○○試用人員考核表
      上記載，已可知悉人事部門就員工薪資之調整僅有建議權
      並無決定權，尚應經副理、總經理及董事長之批准，則原
      告於看到人事部門敘薪建議後，應再檢視總經理之批示內
      容，且被告公司總經理係以手寫方式為上開記載，自與上
      開試用人員考核表原來之印刷文字有所區隔，原告極易看
      到總經理之上開批示，不可能疏未看到，且原告自92年10
      月1日即擔任財務部會計主任，其對被告公司簽呈批示流
      程，應無不知而會疏失之理。原告主張其疏未注意總經理
      在上開丁○○試用人員考核表上之批示，實與常情有違，
      為無可取。
（五）次查原告於93年1月以管理部名義向被告公司申請裝設
      ADSL，嗣以中華電信公司收據以管理部名義向被告公司請
      領ADSL設定費，並自93年1月至同年至11月止連續持原告
      住處中華電信公司電信費收據以財務部名義向被告公司請
      領ADSL月租費，設定費約3000餘元，每月月租費約一千餘
      元不等，為兩造所不爭，並有現金支付傳票、請款單、申
      請單、電信費收據等件附卷可查（見本院94年度北勞調字
      第192號卷第12頁至第44頁）。原告雖主張其係基於被告
      公司業務需要，並經董事長及總經理核准，裝設上開ADSL
      及由被告公司支付每月月租費云云。惟查，證人即接任原
      告工作、被告公司主辦會計戊○○到場證稱：「原告工作
      內容就是覆核我們財務部的帳務。還有每一季出具營業報
      告書，還有做預算、結算報表。預算結算是每年做一次。
      …營業報告書上面有關於營業額部分都是我們會計系統就
      可以run出來的，不需要帶回家裡去做。關於金額的部份
      都是會計系統可以run出來。比較的部份，就是損益比較
      表部分都是電腦跑出來的。這些不用花很多少時間，如果
      是我自己來做，上班時間做一個禮拜就可以了。…我從92
      年12月開始做傳票，廠商請款都是我在做，我付款的傳票
      還有每個月的月報表也是由原告覆核。」、「（法官：預
      算、結算還有覆核工作是否可以帶回家裡去？）這些工作
      在公司做就可以了，沒有必要帶回家。帶回家只有把這些
      數字填入。有些報表有關數字會自己帶出來，但是有些報
      表上的數字要自己填上去，我認為填上去也不需要很多時
      間。我認為不需要帶回家裡去做。我認為原告的工作性質
      沒有什麼是需要上網做的。」、「（法官：被告訴訟代理
      人：原告在職時，你們財務部門有多少人？）…我們沒有
      把帳務帶回去作，沒有辦法。第一沒有辦法連線，會計有
      會計的系統。另外也不需要，因為要找一些資料沒有辦法
      帶回去找。」、「…我認為原告不需要裝ADSL，這是因為
      我們有專屬的會計系統，這個一run出來就會有數字。…
      」、「在我庭提的資料只有4頁，就是我劃圈圈的地方，
      就是第6、8、9、10頁是原告做的，而且這個表格只要三
      個月做一次。這個東西我們會計系統都可以跑出來。從九
      十三年開始我們公司就有會計系統。原告所說的我現在也
      在做，我不需要花什麼時間就可以做完。…我個人認為依
      照原告的工作量不需要把這些東西帶回去做。從我到公司
      所有傳票、報表都是我在做。我們公司有他人在製表，我
      初核，原告覆核，會有更改，但是機會不大。」（見本院
      卷一第147頁至第149頁及卷二第317頁至第318頁），另被
      告公司使用之財務系統資料軟體出售廠商訴外人正航資訊
      股份有限公司，亦出具證明書表示，被告公司使用之財務
      系統並不能透過外部網際網路或ADSL連線讀取，有95年2
      月22日證明書及出貨單、銷貨憑單各乙份附卷可查（見本
      院卷一第88頁至第90頁），故原告之工作內容主要為每年
      製作預算報表及結算報表，每季製作營業報告書及覆核財
      務帳務，而此等帳務報表之製作，多必須使用被告公司會
      計系統，無法使用ADSL連線在被告公司電腦系統外使用，
      且被告公司會計系統部分報表之數字會自己填入，僅有部
      分報表之數字必須以人工方式填寫，可以在原告家中電腦
      使用，自不需要僅為此以人工方式填寫之目的，而需要在
      原告住家裝設ADSL供原告回家工作，原告亦無必要大費周
      章地將相關報表以電子郵件方式傳回其自己家中使用電腦
      製作完成。又若如原告所述，其裝設ADSL之目的係將相關
      帳冊攜回製表後再以E-MAIL方式傳回公司云云，則原告僅
      需使用磁片或MP3即可複製原告在家製作之表冊，仍無在
      原告家中裝設ADSL系統之實益。至證人甲○○雖證稱：其
      基於原告工作需要要求原告在住家裝設ADSL（見本院卷一
      第30頁）等語，惟其亦證稱：「（原告訴訟代理人：原告
      的工作包含哪些你是否記得？）我在任時候，我下去跟部
      門開會，我一定會要求被告跟著我去開會，我也會要求原
      告幫我紀錄、追蹤開會內容，我開會壹個禮拜少則一、兩
      次，多則每天。開會時間不等，有時候壹個多小時，有時
      候比較長。比如說，公司員工有爭執或是業務上的漏失，
      我基於董事長的身分不宜直接介入，就會拜託原告幫我打
      聽，…原告一大早要整理我的辦公室，我不要其他人進入
      我的辦公室，大概需要20分鐘。如果我有訪客來訪，原告
      要倒茶、收茶杯、洗茶杯，有必要要紀錄。我不直接接電
      話，要透過原告過濾。」（見本院卷二第340頁至第341頁
      ），益徵依原告之工作內容，並無使用ADSL之必要。又查
      ，證人甲○○到場證稱：「（原告訴訟代理人被告提出被
      證二十六 (原告在被告公司電腦之檔案資料)，指稱這些
      都是你個人的事情指示原告處理？）本人參與國政懇談會
      ，這是我個人的行程，我認為這對公司是有益處的。這以
      上的行程，這些都是原告幫我處理。這些宴會，交際應酬
      我都是自費。我沒有拿公司錢，但這些對於公司業務都是
      有益處的。禮物也都是我自費。我上任被告公司董事長，
      就拿到新光集團業務，我跟這些人有交際應酬，對公司都
      是好的。」、「（原告訴訟代理人：原告如何幫你處理宴
      客？）原告處理事情明快，對於我宴客的人也熟知，我會
      給原告兩、三天的時間，我在職時候由原告聯絡整理資料
      、賓客，…，原告是以E-MAIL或FAX聯絡」（見本院卷二
      第341頁至第343頁），故被告公司前任董事長甲○○會請
      原告使用電子郵件聯絡處理其個人自費行程之相關行程，
      堪認原告使用以被告公司費用裝設及支付每月月租費之
      ADSL，係為處理甲○○個人事務，自非屬被告公司業務範
      圍，且此應為原告所知悉。又被告公司董事長基於其對被
      告公司應負之忠實義務，自必須在被告公司業務必要合理
      範圍內，始能同意以公司費用支付相關事項，然原告裝設
      上開ADSL及因此每月所生之月租費，並非基於被告公司業
      務需要。則縱原告經被告公司前任董事長同意裝設上開
      ADSL及請領各該月份月租費，仍不能因此認定原告裝設上
      開ADSL及請領各該月份月租費，係基於被告公司業務需要
      。又查，原告向被告公司請領ADSL月租費，自93 年2月份
      以後之申請單均未經被告公司總經理批准，僅經董事長甲
      ○○核准，有申請單在卷可參（見本院卷一第93 頁至第
      98頁）。至被告公司會計所製作之93年1月至11月設定費
      及ADSL月租費之現金支出傳票暨93年1月之申購單上，雖
      經總經理批准，有現金支出傳票、請款單及申購單等件附
      卷可查（見本院94年度北勞調字第192號卷第12頁、第14
      頁、第17頁、第20頁、第23頁、第26頁、第29頁、第32頁
      、第35頁、第37頁、第41頁、本院卷一第50頁至第51頁、
      第95頁至第96頁），然其上僅記載ADSL裝機及月租費，部
      門則記載管理部，自難認被告公司總經理於簽核時已知悉
      上開ADSL設定費及月租費，係裝設在原告家中之ADSL所發
      生。再被告公司會計人員製作傳票時雖會將原告提出之申
      購單及收據附在傳票後面（見本院卷一第148頁之證人戊
      ○○證言），但被告公司會計人員係於給付款項與原告後
      ，始會製作傳票，業經證人戊○○到場證述明確（見本院
      卷一第148頁至第149頁），而被告公司物品申購程序必須
      申請人填具申購單、呈單位主任、經理級主管及總經理逐
      一審核，核准後方可購買，有被告公司費用申請程序附卷
      可參（見本院卷一第44頁），並經證人戊○○到場證述明
      確（見本院卷一第147-1頁），故被告公司會計人員所支
      付之款項，之前已經申購程序核准，則被告公司總經理之
      審核付款傳票時，應僅重視付款之名目，且上開付款傳票
      僅記載管理部ADSL設定費及月租費，自難認其會核對附在
      該傳票後面之電信費用收據，此由證人戊○○證稱：「（
      原告訴訟代理人：你認為在傳票上簽名是否總經理有批示
      核准？）我認為總經理在上面簽名只是有批示，他只是在
      完成一個傳票流程」（見本院卷一第150頁）即為可知。
      自不能僅以被告公司總經理有於93年1月之申購單及93年1
      月至11月之付款傳票上簽名，即認被告公司總經理知悉原
      告係將上開ADSL裝設在其自己家中。原告此部分主張，自
      無可取。原告又云被告公司於93年間尚未電腦化，其必須
      將各部門交付之書面資料攜回家裡製作，再將完成報表以
      電子郵件傳遞回被告公司。然查證人戊○○到場證稱：「
      …從93年間開始我們公司就有會計系統」（見本院卷二第
      318頁），且原告於92年度即以健全會計制度及作業電腦
      化等事由，被評選為優良員工，有被告公司92年度優良員
      工褒揚名單附卷可查（見本院卷二第348頁），故原告於
      92年間即已完成被告公司會計制度及作業電腦化相關業務
      。堪認被告公司自93年1月起即有電腦會計系統，並非如
      原告所述被告公司於93年間尚未電腦化。又被告公司會計
      系統於93年間雖尚未較現在健全，但此影響者僅為原告一
      年始製作一次之結算報告，不能引用上一年度之歷史資料
      ，業據證人戊○○到場證述明確（見本院卷二第318頁至
      第319頁），並為原告所不爭，仍難認原告有將各部門提
      供之書面資料攜回家裡製作報表之必要。原告此部分主張
      ，仍無可取。原告又云甲○○以個人費用支付之各項行程
      ，對被告公司業務亦有助益，自屬被告公司業務範圍。證
      人甲○○亦到場附和原告證稱：這些對於公司業務都是有
      益處的（見本院卷二第341頁）等語，惟觀之原告對甲○
      ○處理之行政內容包括國政懇談會地方建設參訪、作業研
      究、期中報告、期末報告、敬邀球敘、餐敘、工程經濟作
      業、開學須知等，有電子郵件資料及餐敘與會貴賓名單各
      乙份附卷可參（見本院卷一第75頁至第79頁、第80頁至第
      82頁、第127頁至第139頁、第181頁至第185頁），難認與
      被告公司業務有何關連；又證人甲○○雖證稱：其上任後
      就拿到新光集團業務，我跟這些人有交際應酬，對公司都
      是好的（見本院卷二第342頁）等語，然證人甲○○不能
      說明其取得新光集團業務，與其參加上開餐敘等行程有何
      關連，原告亦不能證明其等行程與被告公司業務內容有何
      相關，當不能因此認定甲○○之個人行程即與被告公司業
      務有關。原告此部分主張，仍無可取。
（六）又查原告製作薪資表應依相關單位提供之資料製作，為兩
      造所不爭。再甲○○於92年9月1日至被告公司擔任董事長
      後，被告公司即為其投保全民健康保險，有中央健康保險
      局台北分局95年5月20日健保北承一字第0950031254號函
      及後附轉入申報表各乙份附卷可參（見本院卷二第288頁
      至第289頁），再被告公司人事部副主任趙家璈於93年4月
      份提供予原告之資料中已記載薪資中應扣除甲○○之全民
      健康保險業，業據證人趙家璈到場證述明確（見本院卷二
      第344頁），並有投保單位保費計算明細表及扣繳金額表
      各乙份附卷可參（見本院卷一第114頁及本院卷二第302頁
      至第304頁、第325頁），但原告並未依此於製作薪資表時
      扣繳甲○○之健保費，有被告公司93年4月、7月及10月薪
      資表在卷可查（見本院卷一第113頁及卷二第300頁至第
      301 頁），堪認原告並未依相關單位提供之資料製作薪資
      表，自違反原告依約應負之忠實義務。原告雖主張甲○○
      已告知其可在他處加保毋庸繳納全民健康保險費，其始未
      扣繳甲○○之全民健康保險費云云。然查，縱如原告所述
      其是應甲○○要求毋庸扣繳全民健康保險費云云，但原告
      既應依相關部門檢送之資料製作薪資表，自不能僅因甲○
      ○之要求即未扣繳甲○○之全民健康保險費。原告此部分
      主張，仍無可取。
（七）被告既於93年8月私自將訴外人高文宏及王贊評之薪資自
      27,000元調高為31,000元，再於94年5月於試用期間內未
      依被告公司規定即將丁○○薪資自30,000元調漲為33,000
      元，但原告並無逕予調整員工薪資之職權，已如前述，原
      告此項顯然逾越權限圖利他人之行為，嚴重違反其對被告
      應履行之忠實義務，使被告公司內部人事敘薪制度及內部
      控制制度之正確性受到重大影響，原告此項義務之違反已
      足使其不能繼續擔任被告公司管理部主任繼續負責處理被
      告公司帳務，核原告違反工作規則之情節已屬重大。復參
      酌原告於93年1月至11月間明知其住家裝設ADSL之裝設費
      及月租費非屬被告公司業務所生之費用，仍持收據向被告
      公司請款，及未依相關部門檢送之資料扣繳全民健康保險
      費，亦有違反其對被告公司之忠實義務。被告於94年7月
      11日終止系爭勞動契約已符勞基法第12條第1項第4款規定
      。系爭勞動契約既經被告於94年7月11日終止，兩造僱傭
      關係自斯時起即不存在，被告僅需給付原告至94年7月11
      日之工資，計被告應給付原告94年7月份之工資計17,742
      元（每月工資50,000工作日數11/31=17741.9，小數點
      以下四捨五入），但被告已給付原告94年7月份工資
      18,600元，已如前述，被告亦無積欠原告94年7月份工資
      及自94年8月1日起之工資。原告主張其與被告間之僱傭關
      係仍然存在，被告尚應給付94年7月份工資計31,400元，
      及自94年8月1日起按月給付原告50,000元，自無可取。被
      告雖抗辯其於94年7月6日已向台北市政府申請調解，被告
      不得資遣原告云云。按勞資爭議處理法第7條固規定勞資
      爭議在調解或仲裁期間，資方不得因該勞資爭議事件而歇
      業、停工、終止勞動契約或為其他不利於勞工之行為。但
      原告係於94年8月3日始向台北市政府勞工局申請調解，有
      台北市政府勞工局95年4月25日北市勞二字第09532678200
      號函附卷可查（見本院卷二第287頁），而被告於94年7月
      11日即終止系爭勞動契約，故被告並非於勞資爭議調解期
      間終止系爭勞動契約。又勞基法第74條規定：「勞工發現
      事業單位違反本法及其他勞工法令規定時，得向雇主、主
      管機關或檢查機構申訴。雇主不得因勞工為前項申訴而予
      解僱、調職或其他不利之處分」，故勞基法第74條第2項
      之規範目的在於雇主不得因勞工為事業單位有違反勞工法
      令提出申訴之行為，而為終止契約等不利於勞工行為，此
      與勞資爭議處理法第7條之規定，係因勞資雙方將爭議事
      項交付調解或仲裁，在等待調解或仲裁期間，自不容許雙
      方繼續採行不利於他方之行為，有必要在仲裁或調解期間
      禁止雇主終止契約不同。查原告於94年7月6日係向勞工局
      提出協調申請，有勞工局95年4月25日北市勞二字第
      09532678200號函及台北市政府勞工局勞資爭議申訴書各
      乙份附卷可參（見本院卷二第287頁及本院94年度北勞調
      字第192號卷第31頁），縱可認原告上開協調申請係屬勞
      基法第74條規定之申訴，但被告於94年7月11日係以原告
      持私人住家電信費用收據向被告請款、擅自對特定員工調
      薪圖利他人及在辦公室內表示「她跟總經理槓定」為由終
      止系爭勞動契約，有被告公司94 年7月11日（94）華遞人
      字第20號函附卷可參（見本院94 年度北勞調字第192號卷
      第10頁），被告並非以原告於94 年7月6日向勞工局提出
      協調申請為由終止系爭勞動契約，自無勞基法第74條規定
      之適用。被告此部分抗辯，仍無可取。被告又抗辯被告公
      司董事長及總經理於93年9月2日批示員工薪資表時，即已
      知悉原告有調整高文宏及王贊評薪資之情事，被告公司迄
      至94年7月11日始終止系爭勞動契約，已逾30日除斥期間
      。按勞基法第14條第2項固規定依雇主以勞工違反工作規
      則情節重大為由終止勞動契約者，應於知悉其情形之日起
      30日內為之。然此知悉，應係指明知而言。查被告公司人
      員約計一百人上下，難認被告公司董事長及總經理能清楚
      記憶每位員工之薪資額，已如前述，則雖被告公司董事長
      及總經理有在原告製作之員工薪資表上簽名，然不能認定
      其等於斯時即已知悉原告擅自調整高文宏及王贊評等人之
      工資，自斯時起即應起算勞基法第14條第2項規定之30 日
      除斥期間。被告此部分抗辯，仍無可取。
（八）原告又主張被告於94年7月11日將解僱公告張貼在被告公
      司各營業處所，侵害其名譽權，應賠償其精神上損害及登
      報道歉云云。按侵權行為損害賠償責任，必須是因故意或
      過失不法侵害他人權利為限（民法第184條第1項規定參照
      ）。又所謂名譽權，係指個人在社會上享有一般人對其品
      德、聲望或信譽等所加之評價，屬於個人在社會上所受之
      價值判斷（最高法院90年度台上字第1814號判決要旨參照
      ）。故原告主張被告侵害其名譽權，自必須證明被告公司
      有使原告社會上對其個人評價有貶損之故意或過失（最高
      法院90年度台上字第646號判例參照）。查被告公司94年7
      月11日所公告之解僱事由為以私人住家電信費用帳單請款
      、利用製作員工薪資表之機會擅自對特定員工調薪及在辦
      公室表示其與總經理槓定，並因此認定原告違法瀆職情節
      重大（見本院94年度北勞調字第192號卷第10頁之公告）
      。查原告確有以其私人住家之電信費用收據向被告公司請
      款，及利用製作員工薪資表之機會擅自對高文宏、王贊評
      及丁○○調薪，已如前述，再證人即擔任被告公司人事助
      理之丁○○到場證稱：「（法官有無聽過原告提到要跟總
      經理槓上？）有，我因為業務關係，會到原告辦公室處理
      業務。當時我有在場。原告跟我說，我還覺得很訝異，我
      又跟原告確認一遍，說你要跟總經理槓上，原告沒有說話
      ，有稍微點一下頭也沒有否認。」（見本院卷一第33頁）
      ，故原告確有在其辦公室表示「她跟總經理槓上」等語，
      故被告公司上開94年7月11 日解僱公告記載之事實，並無
      違誤，故被告公司以此事由認定原告有違法瀆職之情，並
      在其各營業所張貼上開解僱公告，旨在警示其公司員工，
      並非故意或過失侵害原告名譽權。原告此部分主張，仍無
      可取。
六、原告依兩造間契約關係，民法第184條及第195條規定，請求
    確認原告與被告間僱傭關係存在；被告應自94年7月1日起至
    兩造間僱傭關係終止，除94年7月應給付原告31,400元外，
    尚應自94年8月1日起按月給付原告50,000元，各該月應給付
    之金額並自各該月之次月6日起至清償日止，按週年利率5%
    計算之利息；被告應給付原告1,000.000元，及自起訴狀繕
    本送達翌日起至清償日止，按週年利率計算之5%計算之利息
    ；被告應在聯合報、中國時報、自由時報頭版頭以WORD文書
    製作十號字體刊登本判決書「綜上所述」乙段乙次，均屬無
    據，應予駁回。原告之訴既經駁回，則其假執行之聲請，即
    失所附麗，併駁回之。
七、兩造其餘主張陳述及所提之證據，經本院審酌後，認均不足
    以影響本判決之結果，均毋庸再予論述，附此敘明。
八、據上論結，原告之訴為無理由，依民事訴訟法第78條，判決
    如主文。
中    華    民    國    95    年    6     月    30    日
                  臺灣臺北地方法勞工法庭
                          法  官  黃書苑
以上正本係照原本作成。
如對本判決上訴，須於判決送達後20日內向本院提出上訴狀。
中    華    民    國    95    年    6     月    30    日
                          書記官  趙郁涵


司法院資訊處製作；財團法人民間司法改革基金會備份。
